臺灣桃園地方法院刑事判決
111年度易字第36號
公  訴  人  臺灣桃園地方檢察署檢察官 
被      告  羅一成


上列被告因妨害公務案件，經檢察官提起公訴（110年度偵字第1
8442號），本院判決如下：
    主  文
羅一成犯妨害公務執行罪，處有期徒刑伍月，如易科罰金，以新
臺幣壹仟元折算壹日。
扣案之美工刀壹把，沒收之。
    事  實
一、羅一成於民國110年4月17日晚間9時55分許，在桃園市○○區○
    ○街00號之永康公園土地公廟前，因與陳春玉、陳銘執聚眾
    賭博，為桃園市政府警察局桃園分局埔子派出所執勤警員許
    都尉查緝時，羅一成明知警員許都尉身著警察制服，為依法
    執行職務之公務員，竟於警員許都尉查緝時，基於妨害公務
    執行之犯意，將隨身攜帶放於長褲口袋內之美工刀取出並擲
    向員警許都尉之胸部（未成傷），以此強暴方式妨害警員許
    都尉執行公務。
二、案經桃園市政府警察局桃園分局報告臺灣桃園地方檢察署檢
    察官偵查起訴。
    理  由
壹、程序事項：
一、按被告以外之人於審判外之言詞或書面陳述，除法律有規定
    者外，不得作為證據，刑事訴訟法第159條第1項固定有明文
    。惟被告以外之人於審判外之陳述，雖不符同法第159條之1
    至第159之4之規定，而經當事人於審判程序同意作為證據，
    法院審酌該言詞陳述或書面陳述作成時之情況，認為適當者
    ，亦得為證據。又當事人、代理人或辯護人於法院調查證據
    時，知有第159條第1項不得為證據之情形，而未於言詞辯論
    終結前聲明異議者，視為有前項之同意，同法第159條之5第
    1、2項亦定有明文。本案所引用之被告以外之人於審判外之
    陳述，雖為傳聞證據，惟檢察官及被告羅一成於本院準備程
    序中並未爭執該等陳述之證據能力，且迄至言詞辯論終結前
    亦未再聲明異議，本院審酌上開證據資料製作時之情況，尚
    查無違法不當及證明力明顯過低之瑕疵，亦認為以之作為證
    據應屬適當，揆諸前開法律規定與說明，爰依刑事訴訟法第
    159條之5規定，認前揭證據資料有證據能力。
二、另本院以下所引用之非供述證據，均與本件事實具有自然關
    聯性，且核屬書證、物證性質，又查無事證足認有違背法定
    程序或經偽造、變造所取得等證據排除之情事，復經本院依
    刑事訴訟法第164條、第165條踐行物證、書證之調查程序，
    況檢察及被告對此部分之證據能力亦均不爭執，堪認均有證
    據能力。
貳、實體事項：
一、認定事實之理由及依據：
    訊據被告羅一成固坦承有於前揭時間、地點因遭警方查緝而
    丟擲美工刀之舉，惟矢口否認有何妨害公務執行犯行，辯稱
    ：伊沒有妨害警察執行公務，伊是為了保護警察，才將美工
    刀往旁邊丟云云。經查：
　㈠被告有於110年4月17日晚間9時55分許，在桃園市○○區○○街00
    號之永康公園土地公廟前，因聚眾賭博而為埔子派出所執勤
    之制服警員許都尉查緝時，被告將隨身攜帶放於長褲口袋內
    之美工刀取出並丟擲等情，業據證人陳春玉、陳銘執於警詢
    中證述甚詳（詳見偵字卷第27至29頁、第33至35頁），並有
    桃園市政府警察局桃園分局埔子派出所警員許都尉職務報告
    、扣押筆錄、扣押物品目錄表、警方遭被告扔擲美工刀之過
    程譯文、 密錄器錄影畫面截圖、現場照片等件在卷可查（
    詳見偵字卷第41頁、第43至45頁、第49頁、第51至55頁），
    復有扣案之美工刀1把可資佐證，上情為被告所不爭執，此
    部分事實，首堪認定。
　㈡又本院依檢察官之聲請，勘驗值勤警員許都尉所配戴之密錄
    器影像，勘驗結果如下（僅摘錄部分內容，完整勘驗筆錄及
    截圖參看本院易字卷第24至26頁、第33至37頁）：
　  勘驗光碟檔案【2021_0417_214809_011】
　　密錄器畫面顯示時間2021/04/17 21：48：09至2021/04/17 
    21：51：09止。
　　畫面為A員警、B員警（下稱許都尉）、C員警於公園與身穿
    條紋上衣之D男（下稱被告）、身穿紅色外套之E男對話之畫
    面，分別有以下對話：
被  告：不然你去看看（臺語），裡面，不是恐嚇。
許都尉：好了好了，你先坐你先坐下來。等一下我們有什麼事情
        我們回去慢慢講、讓你有機會講，好不好，給你機會講
        啦。別說沒給你機會啦。該說的，讓你講（臺語）。
被  告：好啦（臺語）。
許都尉：好啦，好，對不對，一句話（臺語）。
被  告：好，不會啦，我都配合，其他的（臺語）。
許都尉：有就有、沒有就沒有，就這樣。…（語意不明）…就有
        （臺語）。
被  告：沒有啦（臺語）。
許都尉：那這樣子啦（臺語）。
被  告：…（語意不明）…我就（臺語）。
〔Ａ員警、許都尉之間對話〕
Ｅ  男：…（語意不明）…沒有、沒有，…（語意不明）…。
許都尉：欸。你手上什麼東西，你最好給我放下喔，刀子給我放
        下喔（臺語）。
被  告：送你啦（臺語）。
〔被告將手中東西丟向許都尉【圖片1-1】〕
許都尉：你現在是怎樣（臺語）。
被  告：你說什麼話，我不能送你嗎（臺語）？
許都尉：你用美工刀丟我什麼意思（臺語）？
被  告：你可以叫我再收回（臺語）。
許都尉：你剛剛想要丟我，你要傷害我就對了？拿美工刀丟我是
        要傷害我就對了（臺語）。
　　，有本院勘驗筆錄及截圖附卷可按(詳見本院易字卷第24至2
    5頁、第35頁)，可知被告因涉犯刑法賭博罪嫌遭身著制服警
    員許都尉查緝時，將手中美工刀朝警員丟擲，且被告擲出美
    工刀後，面對警員之質問，竟答以要將美工刀贈送警員等節
    ，上開勘驗結果，核與被告於警詢時自承：當時警方到場瞭
    解時，我要將美工刀丟到旁邊，不慎丟到警方，因而被逮捕
    並且查扣美工刀等語相符（詳見偵字卷第17頁），足見被告
    確實有將美工刀朝警員丟擲，而對執行勤務之警員施以強暴
    行為。
  ㈢另被告雖以前詞為辯。惟查，被告於警詢時已自承有將美工
    刀朝警方丟擲等情，已如前述，且由警員許都尉所配戴之密
    錄器影像觀之，被告擲出美工刀之方向，係朝警員身體位置
    丟出，有密錄器截圖在卷可參（詳見本院易字卷第35頁），
    是以被告所辯為求保護警察將美工刀往旁邊丟云云，顯然與
    上開勘驗結果不符。是被告於上開時間、地點，丟擲美工刀
    之行為，係朝警員之方向丟擲，堪以認定，倘若被告僅係欲
    將美工刀丟離身邊以免誤傷，有何必要將美工刀朝警員之方
    向丟擲？是被告任意朝警員丟擲美工刀，被告所為自已該當
    妨害公務之行為，被告前開所辯，並不足採。
　㈣至於被告雖尚稱其於案發當時有喝酒云云，然觀諸被告上開
    之供述，被告知悉警方至現場，甚至知悉自己有丟擲美工刀
    之舉，難認被告有何意識不清無法辨識執勤警員或控制自己
    行為之情。　
　㈤綜上，警員許都尉當時身著制服，此有密錄器錄影內容之截
    圖為證，且警方當時正在依法查緝被告是否涉有賭博罪嫌，
    已如前述，故被告應可認識警方正在依法執行職務。而被告
    對於正在合法執行職務之警方施以丟擲美工刀之強暴行為，
    則其主觀上有對執行職務警察實施強暴行為之故意甚明。是
    本案事證已臻明確，被告犯行足堪認定，應依法論科。
二、論罪科刑：
  ㈠按刑法第135條第1項之對於公務員依法執行職務時，施強暴
    脅迫者，其中所謂「強暴」，不以外在有形力之行使已達公
    務員「不能抗拒」之程度者為限，舉凡對於依法執行職務公
    務員施以一切有形力即物理力之行使，足以妨害公務員執行
    職務即已足，不以公務員所執行之職務受妨害之結果發生為
    必要。
　㈡查被告於警員查緝時，持其所有、扣案之美工刀1把朝警員丟
    砸，其上開所為，係直接對於依法執行職務之公務員施以外
    在客觀可見聞之有形力，且足以妨害公務執行，當屬對依法
    執行職務之公務員施以強暴之行為，且被告向警員所丟擲之
    美工刀，雖未致人成傷，惟被告之行為核屬不法之肢體腕力
    ，而在執勤之警員復無可能就此行為視而不見、不加處理，
    因而延誤其原本行使中之公務之執行，是被告本件行為乃對
    於執勤中之警員，施以強暴行為，而妨害其公務之執行。
　㈢核被告所為，係犯刑法第135條第1項之妨害公務執行罪。
　㈣又被告為上揭行為時，雖係丟擲美工刀之兇器，然被告以資
    源回收為業，美工刀為其從業必須用品，會隨身攜帶等情，
    業據被告於本院審理程序供述明確（本院易字卷第27頁），
    難認被告係為了出於遂行本案妨害公務犯行之目的，而隨身
    攜帶上開美工刀。再者，上開美工刀之刀刃並未推出，有密
    錄器影像截圖可參（詳見本院易字卷第35至36頁），警方復
    未因被告丟擲美工刀而成傷，亦有職務報告在卷可查（詳見
    偵字卷第41頁），是以客觀上被告丟擲刀刃未推出之美工刀
    方式對依法執行公務之警員施強暴，尚與刑法第135條第3項
    第2款所規範之「意圖供行使之用而攜帶兇器」之構成要件
    不符，附此敘明。
  ㈤爰以行為人責任為基礎，審酌被告因於酒後（尚未致其辨識
    行為違法或依其辨識而行為之能力顯著減低之程度）而涉嫌
    賭博罪嫌，經警員據報到場處理後，明知身著警察制服之警
    員，為適正依法執行職務之公務員，竟未尊重公權力之行使
    ，即在該警員與之對談之際，突持其所有、扣案之美工刀1
    把砸向警員，其行為自有未當，並已危害執法人員人身安全
    ，所幸未造成該警員之人身傷害，復參以被告犯後否認犯行
    ，飾詞狡辯，犯後態度難謂良好，兼衡被告犯罪之目的、妨
    害公務之手段，暨被告於警詢時自陳國中畢業之智識程度、
    家庭經濟狀況勉持、以資源回收為業之生活狀況等一切情狀
    ，量處如主文所示之刑，並諭知易科罰金之折算標準。
三、沒收部分：
　　按供犯罪所用、犯罪預備之物或犯罪所生之物，屬於犯罪行
    為人者，得沒收之，刑法第38條第2項前段定有明文。查扣
    案美工刀1把，為被告所有，供其本案妨害公務犯行所用之
    物，復核無刑法第38條之2第2項得不予宣告沒收之情形，自
    應依同法第38條第2項前段宣告沒收之。
據上論斷，應依刑事訴訟法第299條第1項前段，刑法第135條第1
項、第38條第2項前段，刑法施行法第1條之1第1項，判決如主文
。
本案經檢察官鄧瑋琪提起公訴，檢察官林曉霜到庭執行職務。
中　　華　　民　　國　　111 　年　　4 　　月　　11　　日
                  刑事第十七庭    法　官　李思緯
以上正本證明與原本無異。
如不服本判決應於收受判決後20日內向本院提出上訴書狀，並應
敘述具體理由。其未敘述上訴理由者，應於上訴期間屆滿後20日
內向本院補提理由書(均須按他造當事人之人數附繕本)「切勿逕
送上級法院」。 
    　　　　　　　　　　　　　　　書記官　薛福山
中　　華　　民　　國　　111 　年　　4 　　月　　12　　日



附錄本案論罪科刑法法條全文：
中華民國刑法第135條第1項
對於公務員依法執行職務時，施強暴脅迫者，處3年以下有期徒
刑、拘役或30萬元以下罰金。